【裁判字號】    98,易,691
【裁判日期】    980616
【裁判案由】    傷害等
【裁判全文】
臺灣臺北地方法院刑事判決               98年度易字第691號
公  訴  人  臺灣臺北地方法院檢察署檢察官
被      告  甲○○
                    號2樓
輔  佐  人  乙○○
                    號2樓
上列被告因傷害等案件，經檢察官提起公訴（98年度偵字第2265
號），本院判決如下：
    主  文
甲○○傷害人之身體，處有期徒刑月，如易科罰金，以新臺幣
壹仟元折算壹日。
    事  實
一、甲○○於民國97年12月5日（週五）上午10時許，將其所駕
    駛車牌號碼031-EH號計程車，違規停放在路旁立有「P貨車
    裝卸時間週一至週六Mon～Sat07:00-20:00每次30元」等字
    樣之標誌、路面繪有「07-20貨車裝卸區」等白色字樣並劃
    有藍色標線之臺北市○○區○○路6號前「貨車裝卸專用停
    車區」，將引擎熄火並離開該處。於同日上午10時30分許，
    適臺北市政府警察局交通大隊直屬二分隊警察丙○○帶同交
    通助理人員即成功保管場技工黃松江、拖吊車司機林文和擔
    服上開路段違規停放車輛之取締拖吊勤務行經該處，見車牌
    號碼031-EH號計程車違規停放在上開「貨車裝卸專用停車區
    」且駕駛人已不在車內，遂由執勤員警丙○○在該車輛車門
    四周及後行李箱黏貼載明日期及其蓋章之封條，並指揮技工
    黃松江在地面書寫被拖吊車輛之車號、移置保管場及保管場
    電話號碼，且完成相關照相採證工作後，指揮拖吊車司機林
    文和將031- EH號計程車拖吊移置至臺北市○○區○○路1段
    53號成功保管場，丙○○與黃松江便離開該現場繼續執行違
    規停放車輛之取締拖吊勤務。嗣於同日上午10時34分許，林
    文和駕駛拖吊車拖吊031-EH號計程車前往成功保管場途中，
    行經臺北市○○區○○路48號前遇紅燈而暫停於該處，甲○
    ○見狀為阻止03 1-EH號計程車被執行拖吊移置至保管場，
    竟上前撕毀031-EH號計程車左前門由執勤員警丙○○所黏貼
    之封條，並打開左前車門，坐入駕駛座後關門，且將所有車
    門鎖上（所涉損壞公務員所施封印標示及違背其效力罪部分
    ，非本件起訴效力所及，應另行追訴），林文和遂通知執勤
    員警丙○○到場處理。丙○○到場後，請甲○○下車，詎甲
    ○○不予理會，竟於丙○○及交通助理人員依法執行職務之
    際，基於當場侮辱公務員之犯意，在車上接續以「土匪」、
    「賊仔」等言詞，當場辱罵執勤員警及交通助理人員（所涉
    於公務員依法執行職務時當場侮辱罪，非本件起訴效力所及
    ，應另行追訴），丙○○遂通報請求派員支援，於其他支援
    警力到場後，合力將031-EH號車門打開，詎甲○○竟另基於
    妨害公務及傷害之犯意，接續對執勤員警恫稱：「我要死給
    你們看」等語6次，並緊握方向盤拒絕下車，復於執勤員警
    丙○○上前以右手抓住甲○○右手腕，與其他兩名員警合力
    將被告雙手拉離方向盤時，甲○○縮回其右手腕將丙○○右
    手帶至其面前，張口咬丙○○右手食指一口，以此方式對於
    公務員依法執行職務時施強暴、脅迫，使丙○○受有右手食
    指淺層外傷之傷害。
二、案經丙○○訴由臺北市政府警察局信義分局報請臺灣臺北地
    方法院檢察署檢察官偵查起訴。
    理  由
一、程序方面：
    按被告以外之人於審判外之陳述，雖不符刑事訴訟法第159
    條之1至第159條之4之規定，而經當事人於審判程序同意作
    為證據，法院審酌該言詞陳述或書面陳述作成時之情況，認
    為適當者，亦得為證據；當事人、代理人或辯護人於法院調
    查證據時，知有刑事訴訟法第159條第1項不得為證據之情形
    ，而未於言詞辯論終結前聲明異議者，視為有前項之同意，
    刑事訴訟法第159條之1、第159條之5第1項、第2項分別定有
    明文。經查，本判決下列所引用之被告以外之人於審判外之
    陳述（除告訴人丙○○之警詢、偵查證述外）或非供述證據
    ，檢察官、被告及其輔佐人於本院言詞辯論終結前均未聲明
    異議，本院審酌上開證據資料製作時較無人情施壓或干擾，
    亦無不當取供，及證明力明顯過低之瑕疵，認以之作為證據
    應屬適當，故揆諸前開規定，認前揭證據資料有證據能力，
    合先敘明。
二、認定犯罪事實之證據及理由
  (一)訊據被告甲○○固不否認有於97年12月5日上午10時34分許
    ，在臺北市○○區○○路48號前，因見其所駕駛之車牌號碼
    031-EH號計程車遭拖吊，其上前攔阻並坐入車內，執勤員警
    請其下車及其拒絕下車等事實，惟矢口否認有何妨害公務及
    傷害等犯行，辯稱：我請警察將計程車從拖吊車上卸下來，
    我對警察說可以開單沒有關係，但把車子放下來，可是警察
    不答應，說要辦我，就來了很多穿制服的人，撬開我的車門
    ，抓我的四肢，要將我拉下車，我有掙扎，在警員丙○○伸
    手進來要抓我時，我有轉頭過去，可能有去咬到他的手指，
    我不是故意要咬他云云。
  (二)經查：
    1.訊據被告坦承確有於97年12月5日上午10時許，將其所駕
      駛之車牌號碼031-EH號計程車停放在臺北市○○區○○路
      6號前「貨車裝卸專用停車區」，並為阻止拖吊車將該計
      程車拖往保管場，其在臺北市○○區○○路48號前上前阻
      止等事實不諱，並據證人即執勤員警丙○○於本院審理時
      具結證述明確，亦據證人即成功場技工黃松江、司機林文
      和於警詢時證述綦詳，是被告有違規停車行為及在臺北市
      信義區○○路48號前上前阻止拖吊車等情甚明。
    2.又被告如何於97年12月5日上午10時34分許，在臺北市○
      ○區○○路48號前，趁拖吊其所駕駛車號碼031-EH號計程
      車之拖吊車在該處停等紅燈之際，上前撕毀031-EH號計程
      車左前門封條開門上車，坐入駕駛座後關門且將所有車門
      鎖上，執勤員丙○○接獲拖吊車司機林文和通報到場處理
      ，請被告下車，被告不予理會，在車上接續以「土匪」、
      「賊仔」等言詞，當場辱罵執勤員警及交通助理人員，經
      丙○○通報請求派員支援，於其他支援警力及技工到場後
      ，合力將031-EH號車門打開，詎被告竟在車內接續對執勤
      員警恫稱：「我要死給你們看」等語，並緊握方向盤拒絕
      下車，復於員警丙○○上前以右手抓住甲○○右前臂，與
      其他兩名員警合力將被告雙手拉離方向盤時，甲○○縮回
      其右前臂將丙○○右手帶至其面前，張口咬丙○○右手食
      指一口，使丙○○受有右手食指淺層外傷之傷害等情，業
      據證人即臺北市政府警察局交通警察大隊直屬二分隊警員
      丙○○於警員、檢察官訊問及本院審理時具結證述歷歷，
      並經現場目擊證人即拖吊車司機林文和於警詢時證述：在
      將031-EH號計程車拖回成功保管場路上，約於10時34分許
      ，在臺北市○○區○○路48號前等紅燈時，被告上前撕毀
      031-EH號計程車上扣停封條上車並將車門鎖上，當時我在
      車外勸被告請其下車，但被告都不理會，所以我通知警員
      丙○○請他來協助，當警員丙○○到現場時就立即告知被
      告其行為已構成妨害公務並請他馬上下車，而被告不但不
      理會，還罵警員「土匪」、「小偷」，態度強硬不願下車
      ，之後警員立即請信義分局警員來協助，當時信義分局的
      警員到現場時即告知被告若不配合將以妨害公務帶回所偵
      辦，但被告一樣不聽勸告也不配合，所以警員請我通知拖
      吊司機黃松江來開啟車門，在技工到達現場後，信義分局
      警員再告知被告若不配合將使用強制力排除障礙，而被告
      依然不聽勸阻，所以警員告知權利開啟車門，在開啟車門
      的過程車，被告相當抗拒不但不願下車且雙手緊握方向盤
      堅拒下車，最後在交通員警及信義分局員警合力下將被告
      拉下車上手銬帶上警車返回警局等情明確，亦據證人即成
      功保管場技工黃松江於警詢時證述其到臺北市○○區○○
      路48號現場時，警員丙○○請被告馬上下車，被告不理會
      ，且以「土匪」、「小偷」等語辱罵警員，嗣於信義分局
      警員到場時，被告仍不聽勸也不配合，信義分局警員告知
      被告若不配合將使用強制力排除障礙後，開始開啟車門，
      在開啟車門過程中，被告不願下車且雙手緊握方向盤等情
      綦詳，復有案發當時現場錄影內容之錄影光碟及翻拍照片
      附卷可稽。
    3.且案發當時現場錄影光碟經本院於98年5月20日當庭勘驗
      結果：
      (1)影片m0v066影片：
        畫面顯示被告坐在被拖吊的計程車內駕駛座上，該計程
        車左前車門警員所貼藍色封條中間已經被撕裂，左後車
        門上的藍色封條是完整貼在車門及車身上。
      (2)影片m0v068影片：
        於影片1分09秒時，攝得被告從窗內對車外執勤公務員
        大罵「土匪」（台語）3次；於影片1分37秒，攝得被告
        右前車門被打開，被告在車門打開後對外辱罵「賊仔」
        （台語）2次，「我要死給你們看」3次（台語），「看
        你們是人，還是土匪」（台語），「我要死給你們看」
        （台語），「我要死給你們看」（台語）2次；於影片2
        分0秒之後，攝得被告以台語稱「要在警察面前死給你
        們看」，「試試看」等語，並攝得警察將計程車左前車
        門打開，被告雙手緊握方向盤，1名警員伸手拉被告左
        手，要解開被告握住方向盤的左手，被告以台語稱「我
        為何要下車」，警察告知被告權利，被告稱「我為什麼
        要被逮捕」，並左手握住方向盤，警察稱「妨害公務」
        ，有1名警員以雙手握住被告左手臂下方，被告稱「車
        子是我的，妨害什麼公務」，並伸右手握住方向盤，畫
        面中被告右側有另1名穿藍色上衣的男子伸手抓住被告
        右前臂，另1名警員伸左手握住被告右手腕處，警察伸
        出左手拔下方向盤上面的鑰匙，被告趁機將右手收回，
        順勢將握住其右手腕之該名警員右手帶至其面前，張口
        咬警察右手，該名警察稱：「你咬我是不是，傷害」，
        被告又將右手放回方向盤上，畫面中，車外警員及身穿
        藍色上衣男子以雙手去拉被告右手，合力將被告右手拉
        離開方向盤，此時車外有2名警員，1名上前扣手銬，其
        中1名警員拿出手銬，拉住被告左手腕，要上手銬，另
        1名警員上前將被告的左大腿抬出車外，被告以台語稱
        「看這是什麼政府，看你們這些土匪」、「土匪」，此
        時車外共有3名警員上前抬被告，被告的左手仍然握住
        方向盤，後來被告的左手被解開，被告被拉出車外，面
        朝上，身體滑落到地上，是3名警員上前要將倒在地上
        的被告上手銬，被告抗拒，以他的左手握住手銬右手的
        扣環，後來警察將之翻成面朝下，有2名警員壓制被告
        在地上，要將被告伸在頭前已上手銬的左手拉至背後，
        再將其右手上手銬，但被告仍抗拒不從，以其左手繼續
        握住右手銬扣環，嗣經警察解開，被告仍不從，躺在地
        上屈身臉朝下，3名警員中1人壓在被告背上，另2名警
        員合力將被告左手拉至左後腰際，被告仍然掙扎不從。
        ，嗣於影片6分27秒時，攝得警方用手銬扣住被告右手
        ，警員起身，將被告帶上車，而被告右前額有2處破皮
        流血，於影片6分58秒，攝得警員要將被告帶上警車時
        ，被告抗拒上車，其中1名警員伸手護住被告頭部，於
        影片7分18秒時，由3名警員合力將被告送入車內，有勘
        驗筆錄附卷可稽，且為被告及其輔佐人所不爭執。
    4.而告訴人丙○○因遭被告咬其右手食指，因此受有右手食
      指淺層外傷之傷害乙節，亦有臺北醫學大學附設醫院診斷
      證明書在卷可憑。
    5.再者，事發當時，告訴人係穿著警察制服等情，業經本院
      勘驗當日錄影光碟查明屬實，且為被告所是認。又違規停
      放之車輛執行拖吊尚未移動前，如駕駛人到達現場，執勤
      員警應請其出非駕駛執照、行車執照，查核無誤後，即指
      擇停止拖吊，當場舉發，並責令駛離，固為臺北市政府警
      察局管理違規停放車輛拖吊及保管作業規定第2點(四)3.前
      段所明定，然被拖吊車輛如已移動，即不得依駕駛人之請
      求停止拖吊，且拖吊車應將拖吊之違規車輛妥善移置至保
      管場，移置途中嚴禁隨車搭載領車人，亦為同規定第2點
      (四)3.中段及第3點(四)定有明文。查本件被告所駕駛之車牌
      號碼031-EH號計程車已經從違規停放地點即臺北市○○區
      ○○路6號前，移動至同路48號前，被告始出現，依照上
      開臺北市政府警察局管理違規停放車輛拖吊及保管作業規
      定，被拖吊車輛既已移動，即不得依被告之請求而停止拖
      吊，且於移置途中隨車搭載被告亦為法令所禁止。另警察
      職權行使法第2條第2項規定，警察職權，係指警察為達成
      其法定任務，於執行職務時，依法採取查證身分、鑑識身
      分、蒐集資料、通知、管束、驅離、直接強制、物之扣留
      、保管、變賣、拍賣、銷毀、使用、處置、限制使用、進
      入住宅、建築物、公共場所、公眾得出入場所或其他必要
      之公權力之具體措施。查本件被告於上開時、地，損壞扣
      車封條、違背其效力並違反臺北市政府警察局管理違規停
      放車輛拖吊及保管作業規定，告訴人將被告自被拖吊車輛
      中予以強制排除，核屬依法執行警察職務之行為，至公務
      員執行職務時，實質上是否有違法或不當情事，當事人本
      得另行循由合法程序以資救濟，要非即得以公務員非依法
      執行職務為由，而得對客觀上依法執行職務之公務員施以
      強暴或脅迫，是縱被告主觀上認警員行為有所異議，其自
      得另依法尋求救濟，非可任意自力救濟，甚且以強暴、脅
      迫或當場侮辱之方法，妨害公務員依法執行職務。
    6.綜上，被告所為辯解，顯為事後諉卸刑責之詞，不足採信
      。本件事證明確，被告犯行洵堪認定，應依法論科。
三、論罪科刑理由：
  (一)核被告所為，係犯刑法第135條第1項之對於公務員依法執行
    職務時當場施強暴脅迫罪及同法第277條第1項之傷害罪。
  (二)又被告以一行為觸犯上開對於公務員依法執行職務時施強暴
    脅迫及傷害罪，為想像競合犯，應依刑法第55條規定從一重
    以傷害罪處斷。
  (三)爰審酌被告於警員依法執行職務時，當場施強暴脅迫妨礙警
    員勤務之執行，所為已造成警員執勤時人身之安全威脅，並
    損及公務員執行職務之尊嚴，犯後又未能坦承犯行，毫無悔
    意，暨被告之犯罪動機、目的、手段等一切情狀，量處如主
    文所示之刑，並諭知易科罰金之折算標準，以資懲儆。
  (四)至被告所犯刑法第139條之損壞公務員所施封印標示及違背
    其效力罪及同法第140條之於公務員依法執行職務時當場侮
    辱罪部分，雖經蒞庭檢察官於本院98年5月20日審理時追加
    上開法條為被告所犯法條，並認被告係以一行為觸犯刑法第
    135條第1項、第277條第1項、第139條、第140條等罪，為想
    像競合犯，惟該部分核與本件已起訴之傷害罪、妨害公務罪
    間，犯意各別，行為互殊，罪名不同，公訴人並未追加起訴
    事實，且起訴書就此部分犯行並未於犯罪事實欄內記載，自
    無從併與審理，併予敘明。
據上論斷，應依刑事訴訟法第284條之1、第299條第1項前段，刑
法第135條第1項、第277條第1項、第55條、第41條第1項前段，
刑法施行法第1條之1第1項、第2項前段，判決如主文。
本案經檢察官鄧巧羚到庭執行職務
中    華    民    國    98    年    6     月    16    日
                        刑事第十二庭  法  官  陳慧萍
以上正本證明與原本無異。
如不服本判決應於收受送達後10日內向本院提出上訴書狀，並應
敘述具體理由；其未敘述上訴理由者，應於上訴期間屆滿後20日
內向本院補提理由書（均須按他造當事人之人數附繕本）「切勿
逕送上級法院」。
                                     書記官  黃慧怡
中    華    民    國    98    年    6    月     16    日
附錄本案論罪科刑法條：
中華民國刑法第135條
（妨害公務執行及職務強制罪）
對於公務員依法執行職務時，施強暴脅迫者，處3年以下有期徒
刑、拘役或300元以下罰金。
意圖使公務員執行一定之職務或妨害其依法執行一定之職務或使
公務員辭職，而施強暴脅迫者，亦同。
犯前二項之罪，因而致公務員於死者，處無期徒刑或7年以上有
期徒刑；致重傷者，處3年以上、10年以下有期徒刑。
中華民國刑法第277條
（普通傷害罪）
傷害人之身體或健康者，處3年以下有期徒刑、拘役或1,000元以
下罰金。
犯前項之罪因而致人於死者，處無期徒刑或7年以上有期徒刑；
致重傷者，處3年以上10年以下有期徒刑。


司法院資訊處製作；財團法人民間司法改革基金會備份。
